【裁判字號】    89,訴,979
【裁判日期】    890731
【裁判案由】    侵權行為損害賠償
【裁判全文】
臺灣臺南地方法院民事判決  八十九年訴字第九七九號
    原      告  乙○○○
                            九.
    被      告  甲○○      住.
                            身.
右當事人間請求損害賠償事件，經原告向本院刑事庭提起附帶民事訴訟，經裁定移送
民事庭審理，本院判決如左：
    主      文
被告應給付原告新台幣陸萬仟柒佰玖拾柒元，及自民國八十九年二月二十五日起至
清償日止，按年息百分之五計算之利息。
原告其餘之訴駁回。
訴訟費用，由被告負擔十分之七；餘由原告負擔。
本判決第一項於原告以新台幣貳萬貳仟元供擔保後，得假執行；但被告如於假執行程
序實施前，以新台幣陸萬仟柒佰玖拾柒元為原告預供擔保後，得免為假執行。
原告其餘假執行之聲請駁回。
    事      實
甲、原告方面：
一、聲明：
  (一)被告應給付原告新台幣（下同）壹佰零玖萬柒仟捌佰柒拾元，及自起訴狀繕本送
    達翌日起至清償日止，按年息百分之五計算之利息。
  (二)請准原告提供擔保宣告假執行。
二、陳述：
  (一)被告於民國八十八年八月十三日上午六時十五分許，駕駛車牌號碼Ｄ五─七八三
    一號自用小客車，沿台南市○○路，由南向北行駛，途經台南市○○路與榮譽街
    口時，適原告乘車牌號碼ＶＡＶ─五三三號機車，沿台南市○○街由東向西行駛
    該路口時，被告疏於注意，於十餘公尺前即見到原告機車欲左轉，然未適時煞車
    ，致其駕駛之自用小客車左側車頭擦撞原告騎乘機車之左側車身，致原告受有左
    大腿深部撕裂傷併表淺皮膚壞死之傷害，爰依侵權行為之法律關係請求被告給付
    醫療費用新台幣四七、八七０元全新機車一部五萬元精神賠償金一百萬元
三、證據：提出診斷證明書及住院費用清單、存證信函等影本為證。
乙、被告方面：
一、聲明：駁回原告之訴。如受不利判決，願供擔保請准宣告免為假執行。
二、陳述：
    本件車禍係原告逆向行駛撞到被告，原告進入被告之車道，是被告應無過失，又
    車子有投保強制險。刑事部分已確定，被告未提起上訴。
三、證據：提出強制汽車責任保險保險證影本為證。
丙、本院依職權調閱本院八十九年度交易字第七十四號刑事案卷全卷。
    理      由
一、本件原告主張被告於八十八年八月十三日上午六時十五分許，駕駛車牌號碼Ｄ五
    ─七八三一號自用小客車，沿台南市○○路，由南向北行駛，途經台南市○○路
    與榮譽街口時，適原告乘車牌號碼ＶＡＶ─五三三號機車，沿台南市○○街由東
    向西行駛該路口時，被告疏於注意，於十餘公尺前即見到原告機車欲左轉，然未
    適時煞車，致其駕駛之自用小客車左側車頭擦撞原告騎乘機車之左側車身，致原
    告受有左大腿深部撕裂傷併表淺皮膚壞死之傷害，爰依侵權行為之法律關係請求
    被告賠償醫藥費、機車費及慰撫金。被告則以本件車禍係原告逆向行駛撞到被告
    ，原告進入被告之車道，是被告應無過失；車子有投保強制險等語，茲為抗辯。
二、原告主張被告於右開時地擦撞原告騎乘之機車，致機車毀損及原告受有左大腿深
    部撕裂傷併表淺皮膚壞死等傷害，又被告因過失傷害罪，經本院八十九年度交易
    字第七四號判處被告有期徒刑三月等事實，業據原告提出診斷證明書、傷口照片
    、存證信函等為證，並有本院八十九年度交易字第七四號刑事判決在卷可佐。又
    經本院調閱上開刑事卷宗，依卷附之道路交通事故調查表所載，肇事現場原告騎
    乘機車所遺留之刮地痕四．六公尺，係位於被告駕駛之自用小客車左側車身處之
    道路，部分並在被告自小客車之車底下，而非被告駕駛自用小客車之車頭處道路
    上，足見被告係撞擊原告騎乘之機車後，始煞車停滯於停止線前一．一公尺處，
    被告所辯稱係原告自行撞上被告且其為停止狀態等情，顯不足採信。是認被告於
    車輛行駛時，未注意車前狀況，採取必要之安全措施，違反道路交通安全規則第
    九十四條第三項「車輛行駛時，駕駛人應注意車前狀況，隨時採取必要之安全措
    施」之規定，且依當時路狀，又無不能注意之情形，竟疏不注意為之，撞及原告
    致原告受有左大腿深部撕裂傷併表淺皮膚壞死之傷害，則被告於本件車禍之發生
    確有過失，台灣省台南區車輛行車事故鑑定委員會八十八年十一月一日南鑑字第
    八八０九七０號鑑定意見書亦認被告駕駛小客車，未注意車前狀況，為肇事次因
    。雖經上開鑑定意見書認原告行經劃設分向限制線道路，違規穿越，未注意左右
    來車，為肇事主因，是原告於本件車禍之發生亦有過失，惟仍無解免於被告過失
    責任之認定。而原告確因本件車禍受傷、機車毀壞，則被告之過失行為與原告所
    受損害間，顯有相當因果關係，被告並經本院刑事庭判處有期徒刑三月確定，其
    過失行為足堪認定，被告辯稱無過失等語，尚難足採。
三、按因故意或過失不法侵害他人之權利者，負損害賠償責任；又不法毀損他人之物
    者，應向被害人賠償其物因毀損所減少之價額。又不法侵害他人之身體、健康者
    ，被害人雖非財產上之損害，亦得請求賠償相當之金額，民法第一百八十四條第
    一項、第一百九十六條、第一百九十五條第一項分別定有明文。本件被告因過失
    致原告機車受損、左大腿撕裂傷，被告對於原告因此所受之損害，自應負損害賠
    償責任，茲就原告所請求之損害應否准許，分述如次：
    (一)醫療費部分：
      按保險法第一百三十五條準用第一百零三條規定，傷害保險之保險人固不得代
      位行使被保險人對於加害人之損害賠償請求權，惟全民健康保險法第八十二條
      規定：「保險對象因汽車交通事故，經本保險提供醫療給付者，本保險之保險
      人得向強制汽車責任保險之保險人代位請求該項給付。」全民健康保險法為保
      險法之特別法，依特別法優於普通法之原則，全民健康保險法第八十二條應優
      先於保險法第一百三十五條、第一百零三條之規定而為適用。從而全民健康保
      險之被保險人因汽車交通事故，經全民健康保險提供醫療給付者，全民健康保
      險之保險人自得向強制汽車責任保險之保險人代位請求該項給付。而依強制汽
      車責任保險法第三十條規定，於該範圍內，加害人或強制汽車責任保險之被保
      險人之損害賠償責任即因而解免，全民健康保險被保險人對於加害人之損害賠
      償請求權亦因而喪失，最高法院八十八年度台上字第三五三號判決參照。查被
      告向富邦產物保險股份有限公司投保強制汽車責任保險，有保險卡附卷可憑，
      依前開說明及規定，全民健康保險之保險人得向強制汽車責任保險之保險人請
      求該項醫療給付，是原告對被告之損害賠償請求權於該範圍內因而喪失，則依
      原告提出之醫療費用清單所載，原告請求被告給付其所支出之部分負擔費用一
      萬二千六百五十六元，應予准許，逾此範圍之金額，自應駁回。
    (二)機車損壞部分：
      按負損害賠償責任者，除法律另有規定或契約另有訂定外，應回復他方損害發
      生前之原狀；不能回復原狀或回復顯有重大困難者，應以金錢賠償其損害；民
      法二百十三條第一項、第二百十五條分別定有明文。經查，原告所騎乘之車號
      ＶＡＶ－五三三號機車因本件車禍而毀損之情，固為兩造所不爭執，然依前開
      規定，被告需賠償者係該機車於車禍發生時之價值，但該機車於損害時之價值
      為何，自應由原告負舉證責任（民事訴訟法第二百七十七條參照）。經查該機
      車為七二年份之三陽達可達機車，並已報廢找不到行照，經原告陳明在卷（本
      院八十九年五月三十一日、七月十七筆錄參照），並有現場損壞照片可佐（參
      照台南市警察局第一分局刑案偵查卷），是於本件車禍發生時，已使用十七年
      ，參照行政院所頒布之「固定資產耐用年數表」，機器腳踏車之耐用年數為三
      年，是該機車早已超出耐用年數，而無法計算折舊，原告並將之報廢，亦無法
      舉證證明系爭機車之殘餘價值，是原告請求機車損害費用五萬元，顯屬無據，
      自難准許。
    (三)精神慰籍金部分：
      查原告係二十四年八月生，初中肄業，現年六十四歲，為家庭主婦，有不動產
      ，目前經濟來源係二名已婚子女每月給付一萬元生活費；被告係高中畢業，現
      為家庭主婦，曾任作業員每月收入約一萬六千元，及賣早餐收入約每小時八十
      元，一天約四個小時，無不動產等情，據兩造陳明在卷。又原告因本件車禍受
      有左大腿深部撕裂傷併表淺皮膚壞死之傷害，並住院三十五日，進行清創、植
      皮手術，有診斷證明書附卷可參，現雖癒合然有疤痕及凹陷留存，經本院勘驗
      屬實，足認原告確實於身體上及精神上均受有重大之痛苦，是本院斟酌兩造身
      份、地位及經濟狀況等一切情狀，認精神慰撫金以二十萬元為允當，原告逾此
      數額之請求，即屬無據，應予駁回。
四、再按損害之發生或擴大，被害人與有過失者，法院得減輕賠償或免除之，民法第
    二百十七條第一項定有明文。查本件車禍之發生，固因被告未注意車前狀況，然
    原告騎乘機車，應遵守道路交通安全規則第九十七條第二款規定，在劃有分向限
    制之路段不得駛入來車之車道內，然其騎乘機車沿榮譽街由東向西行駛，經榮譽
    街與大同路口，向左斜穿道路致與被告汽車撞及而肇事，經台南市警察局舉發違
    反道路交通管理事件通知單、並有現場照片、道路交通事故調查報告表可稽，是
    原告就本件事故之發生同有過失，本院斟酌車禍地點為雙線道、中心標劃雙黃限
    制線、原告行經交叉路口中心處佔用來車道搶先左轉、被告於五公尺前即已注意
    原告之機車然未注意車前狀況，以致肇事等情，認原告應負擔本件車禍肇事責任
    百分之七十，被告百分之三十為適當，即應減輕被告賠償金額百分之七十。從而
    ，依過失相抵之法則，原告得請求被告賠償之金額為六萬三千七百九十七元（
    (12656+200000) X(1-0.7)=63797元以下四捨五入）及遲延利息。
五、綜上所述，原告本於侵權行為之法律關係，原得請求之醫藥費一萬二千六百五十
    六元、慰撫金二十萬元，經過失相抵後，依原告應負擔之過失比例為百分之七十
    ，則其請求被告賠償六萬三千七百九十七元及自起訴狀繕本送達翌日（即八十九
    年二月二十五日）起至清償日止，按年息百分之五計算之利息，洵無不合，應予
    准許，逾此範圍之請求則無理由，應予駁回。
六、兩造均陳明願供擔保，聲請宣告假執行或免為假執行，經核原告勝訴部分，合於
    法律規定，爰分別酌定相當之擔保金額宣告之；至於原告敗訴部部分，其假執行
    之聲請，即失所附麗，應予駁回。
七、據上論結，本件原告之訴，為一部有理由，一部無理由，並依民事訴訟法第七十
    九條但書、第三百九十條第二項、第三百九十二條，判決如主文。
中      華      民      國    八十九    年      七      月    三十一    日
                                臺灣臺南地法院民事第一庭
~B法      官  蔡孟珊
右為正本，係照原本作成。
如對本判決上訴，須於判決送達後廿日內向本院提出上訴狀
中      華      民      國    八十九    年      七      月    三十一    日
~B法院書記官  秦建華


司法院資訊處製作；財團法人民間司法改革基金會備份。
